【裁判字號】    97,易,2897
【裁判日期】    970812
【裁判案由】    詐欺
【裁判全文】
臺灣臺中地方法院刑事判決              97年度易字第2897號
公  訴  人  臺灣臺中地方法院檢察署檢察官
被      告  乙○○
上列被告因詐欺案件，經檢察官提起公訴（97年度偵字第14107
號），本院判決如下：
    主    文
乙○○幫助意圖為自己不法之所有，以詐術使人將本人之物交付
，未遂，累犯，處有期徒刑伍月，如易科罰金，以新臺幣壹仟元
折算壹日。
    犯罪事實
一、乙○○曾因詐欺案件，經本院判處有期徒刑五月確定，甫於
    民國九十六年四月十日易科罰金執行完畢，詎猶不知悔改，
    其能預見將自己帳戶存摺、金融卡連同密碼交付予不詳身分
    之成年人使用，足供他人作為詐騙財物匯款之工具，竟基於
    幫助他人詐欺取財之不確定概括故意，於九十七年二月十八
    日，在屏東縣東港鎮○○路之麥當勞餐飲店內，將其所申辦
    之臺灣郵政股份有限公司潭子頭家厝郵局（下稱臺灣郵政）
    帳號00000000000000號帳戶之存摺、金融卡
    連同密碼交付予某真實姓名、年籍不詳自稱「洪先生」之成
    年人，容任他人作為詐欺取財之工具。前開年籍不詳之成年
    人所屬之詐欺集團成年成員，於取得乙○○之上述存摺、金
    融卡及密碼後，即基於意圖為自己不法所有之犯意聯絡，於
    九十七年二月二十六日二十一時五十三分許，由不詳年籍自
    稱東森購物人員之詐欺集團成年成員撥打電話向甲○○佯稱
    ：因公司內部人員疏失導致重複交易，須請其至郵局提款機
    作交易取消之動作云云，欲使甲○○因而陷於錯誤而匯款至
    乙○○上開臺灣郵政帳戶，惟因甲○○察覺有異而未受騙，
    並於同日二十一時五十三分許，故意匯款新臺幣（下同）一
    元至乙○○上述臺灣郵政帳戶內，而未被詐欺得逞。
二、案經臺中縣警察局豐原分局報告臺灣臺中地方法院檢察署檢
    察官偵查起訴。
    理    由
一、按現行刑事訴訟法為保障被告之反對詰問權，排除具有虛偽
    危險性之傳聞證據，以求實體真實之發見，於該法第一百五
    十九條第一項明定被告以外之人於審判外之言詞或書面陳述
    ，除法律有規定者外，不得作為證據。又被告以外之人於審
    判外之陳述，雖不符前四條之規定（即刑事訴訟法第一百五
    十九條之一至同條之四），而經當事人於審判程序同意作為
    證據，法院審酌該言詞陳述或書面陳述作成時之情況，認為
    適當者，亦得為證據；當事人、代理人或辯護人於法院調查
    證據時，知有第一百五十九條第一項不得為證據之情形，而
    未於言詞辯論終結前聲明異議者，視為有前項之同意，刑事
    訴訟法第一百五十九條之五定有明文。本件檢察官、被告乙
    ○○並未就卷內證據資料之證據能力有所爭執，且迄於言詞
    辯論終結前，均未主張有刑事訴訟法第一百五十九條第一項
    不得為證據之情形，是應認已同意卷內證據均得作為證據，
    且經本院審酌後，認無不適當之情形，應認本案調查之卷內
    證據均有證據能力，合先敘明。
二、訊據被告乙○○固坦承有申請開設上開臺灣郵政帳戶，並交
    付予真實姓名、年籍不詳自稱「洪先生」之成年男子使用，
    然矢口否認有何幫助詐欺取財犯行，於本院審理時辯稱：上
    開臺灣郵政帳戶之存摺、金融卡及密碼，係伊向一位自稱「
    洪先生」之成年男子借款時所交付，以便伊將借款之利息匯
    入該帳戶，再由對方提領，因伊之前亦曾以相同方式借款，
    並未遭挪為非法使用，且交付帳戶前亦有詢問對方是否會拿
    給他人使用而為對方所否認，故伊並不知帳戶會被用作不法
    用途，伊並無幫助他人詐欺取財之犯罪故意云云。經查：
（一）上揭臺灣郵政帳戶確係被告所開立乙節，有臺灣郵政九十
      七年三月二十四日營字第０九七０二００五二四號函覆之
      被告前開帳戶開戶基本資料乙份在卷可佐，又被告所開立
      之上開帳戶，被詐騙集團成員利用作為向被害人甲○○詐
      欺取財之入帳帳戶及被害人甲○○接獲詐騙集團電話後，
      因確信其與東森購物交易手續均正常，遂基於幫助犯罪偵
      查之動機，故意於同日二十一時五十三分許匯款一元至被
      告上開存款帳戶等情，亦據被害人甲○○證述綦詳，並有
      被害人甲○○提出之臺灣郵政自動提款機交易明細乙紙及
      本院函調之被告臺灣郵政帳戶之客戶歷史交易清單乙份等
      資料在卷可參。
（二）至被告雖以上揭情詞置辯，然查被告先於警詢時辯稱：向
      「洪先生」借一萬元，利息七百五十元，後來實際借得五
      千元，借款係為繳交銀行信用卡協商費用等語；於偵查中
      又改辯稱：向對方借得五千元，利息一個月清算一次一千
      五百元，借款係為繳交易科罰金云云；於本院審理時則又
      稱：借款一萬元月息一千五百元，借款五千元月息則為七
      百五十元，但伊取得借款時利息已經預扣，僅拿到四千多
      元，故月息為五百五十元云云，則被告對於其實際借得之
      金額、利息之計算方式及借款之用途，所述均相互齟齬，
      其所辯已屬可疑。況被告雖一再辯稱：伊向一位自稱「洪
      先生」之成年男子借款，方交付系爭帳戶資料，以便伊將
      借款之利息匯入該帳戶，再由對方提領云云，然查被告於
      警詢中辯稱曾於九十七年二月十八日左右與「洪先生」使
      用之0000000000號行動電話門號聯絡借款云云
      ，惟經本院調閱0000000000號行動電話門號之
      客戶資料及雙向通聯紀錄，該門號使用人為曾達發，啟用
      日為九十六年五月十六日，停機日則為九十七年二月十四
      日，而該門號自九十七年二月十五日起即無任何通聯紀錄
      ，有遠傳電信股份有限公司客戶資料查詢及雙向通聯紀錄
      各乙份在卷可稽（查九十七年二月二十七日與同年三月八
      日兩通通聯紀錄類別為SMSC，0000000000、0
      000000000門號為公司系統代表號，係遠傳電信
      股份有限公司系統簡訊發送，並非客戶通聯紀錄，該門號
      自停機後迄今仍無人申請使用開通，有本院電話紀錄一紙
      在卷可稽），與被告上開所辯亦不相符，而被告復始終無
      法提供任何有利證據供本院調查，以證明其所辯與事實相
      符，其辯稱因借款而交付系爭存摺、金融卡及密碼云云，
      亦難盡信。況存摺帳戶乃屬個人重要金融理財工具，且關
      係個人財產、信用之表徵，為重要之金融工具，而依當今
      社會之金融借貸慣例，並無要求貸款人必須提供金融帳戶
      之存摺、提款卡及密碼以供方便取息之用，況本件地下錢
      莊若單純僅為方便取息之用，只需提供自己之金融帳戶供
      被告逕為匯款即可，何需要求被告交付上開帳戶存摺等物
      ，且被告於偵查中亦供稱其有簽立本票，及提供電話、地
      址以為借款擔保，則地下錢莊亦應無再以存摺抵押之必要
      ，是依一般之社會經驗觀之，被告交付上開帳戶存摺、金
      融卡及密碼之行為，顯對辦理借貸並無任何助益，被告所
      辯，再再與常理有重大違背，實難採信，上開帳戶顯係被
      告提供予他人使用無疑。
（三）再衡諸常情，今日一般人至金融機關如銀行、郵局等開設
      帳戶使用，係極為方便容易且迅速之事，苟有使用金融存
      款帳戶之正當用途，自以使用其本人或可信賴之親友申請
      之帳戶，最為便利安全，且苟非意圖以他人帳戶從事不法
      用途，並藉以逃避查緝，自無使用他人帳戶之理。是依一
      般人通常之知識、經驗，均應知任意提供自己帳戶予無信
      賴關係之他人使用，易致他人藉該帳戶取得不法犯罪所得
      ，且欲以之隱匿帳戶內資金之實際取得人之身分，被告對
      此自難諉為不知。況查現今社會上利用人頭帳戶詐欺取財
      以逃避查緝之犯案方式層出不窮，經媒體廣為報導，已成
      眾所週知之事，被告自無例外，而被告雖可能無法確知該
      犯罪集團成員將如何利用其存摺，然其應可預見刻意使用
      他人存摺者，必作非法之途，詐欺取財當然是其中最有可
      能之事，卻仍將該存摺等物交給該犯罪集團之成員，且其
      帳戶果然被用為詐欺取財之工具，其容任他人利用其帳戶
      詐欺取財之行為，已符合預見其發生而其發生並不違背其
      本意之間接故意（不確定故意）之情形。綜上所述，本件
      事證明確，被告上開幫助詐欺取財犯行，堪以認定。
三、查被告提供其所申辦之臺灣郵政帳戶資料供詐欺集團成員作
    為詐欺取財所用，係基於幫助他人詐欺取財之不確定故意，
    且所為屬詐欺取財罪構成要件以外之行為，而本案被害人甲
    ○○並未因此陷於錯誤，是詐欺集團成員所為仍屬詐欺取財
    未遂之行為，故核被告所為，係犯刑法第三十條第一項前段
    及同法第三百三十九條第三項、第一項之幫助詐欺取財未遂
    罪。被告幫助詐欺集團成員犯詐欺取財罪，為從犯，又正犯
    即詐欺集團成員已著手於詐欺取財之行為，然尚未詐得財物
    ，其犯罪尚屬未遂，被告所為應分別依刑法第三十條第二項
    之規定，按正犯之刑度，減輕其刑；復依同法第二十五條第
    二項之規定，按既遂犯之刑度減輕其刑，並遞減輕之。又被
    告有如事實欄所載之前科，有臺灣臺中地方法院檢察署刑案
    資料查註紀錄表、臺灣高等法院被告前案紀錄表各一紙在卷
    可按，其受有期徒刑之執行完畢後五年以內故意再犯本件有
    期徒刑以上之罪，為累犯，應依刑法第四十七條第一項之規
    定加重其刑，並依法先加重其刑，再遞減輕之。爰審酌被告
    素行不良，猶不知悔悟，復提供金融帳戶供他人非法使用，
    使詐騙集團之成員易於得手，助長詐欺之犯罪風氣，嚴重危
    害社會治安，然其本身未實際參與本件詐欺取財之犯行，責
    難性較小，且本件因甲○○機警，察覺有異而未受騙，並未
    造成實際之損失，暨被告於本院審理時猶矢口否認犯行，毫
    無悔意之犯罪後態度等一切情狀，量處如主文所示之刑，並
    依刑法第四十一條第一項前段，諭知易科罰金之折算標準，
    以資懲儆。
據上論斷，依刑事訴訟法第二百九十九條第一項前段，刑法第三
百三十九條第一項、第三項、第三十條第一項前段、第二項、第
二十五條、第四十七條第一項、第四十一條第一項前段，刑法施
行法第一條之一第一項、第二項前段，判決如主文。
中    華    民    國    97    年    8     月    12    日
                  刑事第十庭    審判長法  官  賴妙雲
                                      法  官  黃家慧
                                      法  官  黃炫中
以上正本證明與原本無異。
如不服本判決，應於判決送達後十日內，向本院提出上訴狀，上
訴於臺灣高等法院臺中分院（須附繕本）。
                                        書記官  黃珮華
中    華    民    國    97    年    8     月    12    日
附錄論罪科刑法條
中華民國刑法第339條
（普通詐欺罪）
意圖為自己或第三人不法之所有，以詐術使人將本人或第三人之
物交付者，處5年以下有期徒刑、拘役或科或併科1千元以下罰金
。
以前項方法得財產上不法之利益或使第三人得之者，亦同。
前二項之未遂犯罰之。


司法院資訊處製作；財團法人民間司法改革基金會備份。
